【裁判字號】    99,抗,86
【裁判日期】    991130
【裁判案由】    聲請定其應執行刑等
【裁判全文】
臺灣高等法院花蓮分院刑事裁定            99年度抗字第86號
抗  告  人
即受刑  人  黃政輝
上列抗告人因檢察官聲請定應執行刑案件，不服臺灣臺東地方法
院中華民國99年11月5日99年度聲字第369號裁定，提起抗告，本
院裁定如下：
    主  文
抗告駁回。
    理  由
一、抗告意旨略以：按新刑法實施以來，各法院對於定執行刑之
    例，參照如販賣毒品，各該被告所犯販賣第一、二級毒品行
    為累計判刑達700餘年，定應執行刑僅為20年（現有期徒刑
    最高上限為30年）。又販賣第二級毒品達19次，未遂1次，
    依次判刑6年5月，未遂判刑6年，累計判刑132年，後定執行
    刑僅為8年，又如詐欺案件，被告犯普通詐欺罪，犯行達55
    次，依次判有期徒刑6月，累計達28年，後定執行刑僅為5年
    6月（桃園地院97年度訴字第1035號），諸如強盜、搶奪、
    偽造國幣等案件，實不勝枚舉，其定執行刑與之比較，何止
    天壤之別，受刑人所涉之普通詐欺罪侵害之法益造成之危害
    相較之下，實屬「低度行為」，定執行刑反較「高度行為」
    為重，其不公之處昭然若揭。受刑人深知所犯實屬自食惡果
    ，然其定執行刑竟達普通強盜罪（之刑度），除深切自我反
    省，只能請鈞院給予ㄧ個合理、公平、公正之裁定云云，為
    此依法提起抗告，請求撤銷原裁定，並更為適法之裁定。
二、按法律上屬於自由裁量之事項，並非概無法律性之拘束。法
    院就自由裁量權之行使，除不得逾越法律所規定範圍之外部
    性界限外，尚應受比例原則、公平正義原則之規範，謹守法
    律秩序之理念，體察法律之規範目的，使其結果實質正當，
    合於裁量之內部性界限，俾與立法本旨相契合。刑法第51
    條第5款規定數罪併罰，宣告多數有期徒刑者，應於各刑中
    之最長期以上，各刑合併之刑期以下，定其應執行之刑期，
    但不得逾30年，其就數罪併罰，固非採併科主義，而係採限
    制加重主義，就俱發各罪中，以最重之宣告刑為基礎，由法
    院參酌他罪之宣告刑，裁量加重定之，且不得逾法定之30年
    最高限制，此即外部性界限。然上揭定其應執行刑，既屬刑
    法賦予法院自由裁量之事項，其應受內部性界限之拘束，要
    屬當然。而刑法修正將連續犯、常業犯規定悉予刪除，考其
    立法目的，係基於刑罰公平原則考量，杜絕僥倖犯罪心理，
    並避免鼓勵犯罪之誤解，乃改採一行為一罪一罰。是定其刑
    期時，除仍應就各別刑罰規範之目的、輕重罪間體系之平衡
    、整體犯罪非難評價、各行為彼此間之偶發性、與被告前科
    之關聯性、各行為所侵害法益之專屬性或同一性、數罪對法
    益侵害之加重效應、罪數所反映之被告人格特性與犯罪傾向
    、社會對特定犯罪（例如一再殺人或販毒行為）處罰之期待
    等，為綜合判斷外，尤須參酌上開實現刑罰公平性，以杜絕
    僥倖、減少犯罪之立法意旨，為妥適之裁量，倘違背此內部
    性界限，即屬權力濫用之違法，最高法院98年度台上字第
    1942號裁判意旨可資參照。
三、本件抗告人所犯如原裁定附表所示各罪，經原審法院合併定
    執行刑為有期徒刑4年，依前揭最高法院裁判見解，就外部
    性界限而言，本件並未逾越刑法第51條第5款之規定，自屬
    適法；惟就內部性界限而言，依前開最高法院判決見解，於
    合併定執行刑時仍應就整體犯罪非難評價、各行為彼此間之
    偶發性、與被告前科之關聯性、各行為所侵害法益之專屬性
    或同一性、數罪對法益侵害之加重效應、罪數所反映之被告
    人格特性與犯罪傾向、社會對特定犯罪處罰之期待等為綜合
    之判斷。是以就抗告人整體犯罪之評價而言，並未悖於前揭
    最高法院判決之意旨，於法並無不合，應予維持。本件抗告
    人所提販賣毒品、強盜等犯行，與抗告人所犯各罪之情節並
    不相同，無法單純以不同犯罪之各個裁判所定之執行刑來比
    附援引，抗告意旨所指，尚有誤會，本件抗告並無理由，應
    予駁回。
據上論斷，應依刑事訴訟法第412條，裁定如主文。
中    華    民    國    99    年    11    月    30    日
                        刑事庭審判長法  官 謝志揚
                                    法  官 許仕楓
                                    法  官 李水源
以上正本證明與原本無異。
本件不得再抗告。
中    華    民    國    99    年    11    月    30    日
                                    書記官 陳有信

司法院資訊處製作；財團法人民間司法改革基金會備份。
